臺灣高雄地方法院刑事判決　　　　　　 94年度簡上字第569號
上　訴　人　乙○○
即　被　告
上列上訴人因傷害等案件，不服本院高雄簡易庭94年度簡字第
2681號中華民國94年5 月27日第一審刑事簡易判決（臺灣高雄地
方法院檢察署檢察官聲請簡易判決處刑案號：94年度偵字第8158
號），提起上訴，本院管轄之第二審合議庭判決如左：
    主  文
上訴駁回。
    事  實
一、乙○○與丙○○○因民事糾紛涉訟於台灣高雄地方法院，雙
    方於民國92年7 月22日12時30分許，在本院旗山簡易庭民事
    第一法庭出庭時，因丙○○○朝乙○○吐口水，乙○○即基
    於侮辱之犯意，在上開法庭門口不特定人得以共見共聞之處
    所，亦朝丙○○○吐口水，隨即再基於傷害人身體之犯意，
    毆打丙○○○之頭部等處，致丙○○○受有頭部外傷、右上
    臂挫傷等傷害。
二、案經丙○○○訴請臺灣高雄地方法院檢察署檢察官聲請簡易
    判決處刑。
    理  由
壹、程序方面
一、關於供述證據之部分：
    按被告以外之人（含被害人、告訴人、證人、共同被告等）
    於審判外之言詞，係屬傳聞證據，原則上並無證據能力，刑
    事訴訟法第159 條第1 項定有明文。本件告訴人丙○○○於
    警詢中之陳述，屬審判外之陳述，茲被告於本院審理時既爭
    執該告訴人在警詢時之陳述並不實在，本院認該陳述，應無
    證據能力。
二、關於驗傷診斷書之證據能力：
  (一)按被告以外之人於審判外之言詞或書面陳述，除法律有規定
    者外，不得作為證據，刑事訴訟法第159 條第1 項定有明文
    ；又當事人、代理人或辯護人於法院調查證據時，知有第
    159 條第1 項不得為證據之情形，而未於言詞辯論終結前聲
    明異議者，視為有前項之同意，同法第159 條之5 第2 項亦
    有明文。
  (二)告訴人於本案提出之高雄醫學大學附設中和紀念醫院診斷證
    明書，性質上係診斷之醫師所為之書面陳述，為告訴人於上
    開衝突後，當日前往該醫院急診治療，負責為告訴人診斷傷
    勢之醫師，依其所見所為之證明文書，其本質乃為被告以外
    之人於審判外之書面陳述，依刑事訴訟法第159 條第1 項之
    規定，不具證據能力；惟經被告於本院審理時未否認得作為
    證據，而本院審酌前述書面陳述，乃醫師基於專業知識就其
    觀察所得之傷勢作紀錄，具有相當之中立性，是其作成過程
    並無不適當之情形；又對於「告訴人曾因某衝突後受有前開
    傷害」之待證事實，具有相當之關聯性，是本院認依刑事訴
    訟法第159 條之5 第2 項之規定，該診斷證明書在證明「告
    訴人確實於與被告衝突之過程中受有傷害」之範圍內具有證
    據能力。
貳、實體方面
一、訊據被告乙○○矢口否認有何傷害犯行，辯稱：我沒有對丙
    ○○○吐口水，她所受的傷，不是我打的云云。經查：
  (一)被告於92年7 月22日12時30分許，在本院旗山簡易庭民事第
    一法庭門口，因告訴人丙○○○朝被告吐口水，被告乃基於
    侮辱之犯意，亦朝告訴人吐口水，並再基於傷害之犯意，毆
    打告訴人丙○○○之頭部等處，業據告訴人於本院以證人身
    分結證稱：我先吐她，她就吐回，她還打我的頭還有右肩等
    語。而告訴人當日確實受有頭部外傷、右上臂挫傷等傷害，
    ，亦有高雄醫學大學附設中和紀念醫院92年11月22日急診92
    診字第2407-1號診斷證明書乙紙附卷足憑（見93年度他字第
    6 頁），其所載傷勢亦與告訴人上揭指證情節相符，自可採
    信。
  (二)次查，告訴人因於上開時地，基於侮辱之犯意，在法庭門口
    不特定人得以共見共聞之處所，朝被告吐口水，犯有公然侮
    辱罪乙節，業經本院以94年簡字第3696號判決判處罰金二仟
    元在案，有上該判決附卷可按。
  (三)再查，被告於案發後，經本院旗山簡易庭92年度簡字第21號
    確認債權不存在事件承審法官訊問時，對於告訴人所陳「（
    問：剛才在庭外有無向原告吐痰？）有，吐一口，我先吐她
    ，她也向我回吐，並打我一巴掌」，亦自承「（問：是否如
    此？你也有打她？）是。如她向《我》道歉我願原諒她」，
    有上開訊問筆錄在卷可憑；堪認被告確有公然侮辱及傷害之
    犯行無訛。
  (四)至於證人甲○○於本院審理時雖證述，告訴人往我母親臉上
    吐口水，拿皮包砸我母親，我們把她們拉開　我母親沒有對
    告訴人吐口水云云；既證人為被告之女，所為證述內容復與
    本院上開調查之事證不符，應屬迴護被告之詞而不足採信。
  (五)綜合上述，被告否認犯行，並無可採；本件事證明確，被告
    公然侮辱及傷害犯行堪以認定。
二、核被告乙○○所為，係犯刑法第309 條第1 項之公然侮辱罪
    及第277 條第1 項之傷害罪。被告所犯上開二罪，犯意各別
    ，行為互殊，應分論併罰。原審判決審酌被告僅因細故竟於
    解決民事紛爭之法庭外，對同為當事人之告訴人公然侮辱並
    為傷害犯行，無視人性尊嚴及法院秩序，及其犯後態度、犯
    罪之動機等一切情狀，依刑事訴訟法第449 條第1 項前段、
    第3 項、第454 條第2 項，刑法第277 條第1 項、第309 條
    第1 項、第41條第1 項前段、第51條第6 款，罰金罰鍰提高
    標準條例第1 條前段、第2 條規定，分別量處被告拘役30日
    ，並均諭知如易科罰金，以300 元折算壹日，並定其應執行
    拘役55日，如易科罰金，以300 元折算壹日；其認事用法均
    無違誤，量刑亦稱妥適，被告以否認犯行為由執為上訴，指
    摘原判決不當，並無理由，應予駁回。
據上論斷，應依刑事訴訟法第455 條之1 第1 項、第3 項、第
368 條，判決如主文。
中　　華　　民　　國　　94　　年　　9 　　月　　30 　日
                    刑事第六庭  審判長法　官  簡志瑩
                                      法　官  林柏壽
                                      法　官  李  蓓
以上正本證明與原本無異。
不得上訴。
中　　華　　民　　國　　94　　年　　10　　月　　4 　　日
　　　　　　　　　　　　　　　　　　　書記官  何慧娟
